【裁判字號】    98,抗,229
【裁判日期】    981130
【裁判案由】    拍賣抵押物
【裁判全文】
臺灣臺中地方法院民事裁定  98年度抗字第229號
再  抗告人  乙○○
代  理  人  莫詒文  律師
            林慧音  律師
相  對  人  甲○○
上列當事人間拍賣抵押物事件，再抗告人對於民國98年9月29日
本院98年度抗字第229號裁定提起再抗告，本院裁定如下：
    主  文
再抗告駁回。
再抗告程序費用由再抗告人負擔。
    理  由
一、本件再抗告意旨略以：相對人持有如附表編號2、3、4 之本
    票業已罹於時效，自不得執系爭本票為拍賣抵押物之聲請，
    原裁定以前開事項屬實體事項，駁回再抗告人之抗告，亦屬
    未適用票據法第22條規定及票據外觀原則之違誤。又編號4
    之本票未載到期日，亦未經提示，此既屬權利行使之形式要
    件，相對人提出系爭本票作為聲請拍賣抵押物案件中債權存
    在之證明，本票是否該當形式要件，即屬非訟法院於審酌拍
    賣抵押物案件中，所應一併審酌者，惟原裁定卻以該等未經
    提示之事由，未由債務人舉證，駁回再抗告人之抗告，亦屬
    錯誤適用票據法之規定云云。
二、按對於抗告法院之裁定再為抗告，僅得以其適用法規顯有錯
    誤為理由，並經原法院之許可者為限。前項許可，以原裁定
    所涉及之法律見解具有原則上之重要性者為限，非訟事件法
    第45條第3項、第4項分別定有明文。又所謂適用法規顯有錯
    誤，係指確定裁判違背法規或現存判例解釋者，或抗告法院
    所為之裁定，就其取捨證據自行確定之事實，適用法規所持
    法律上判斷顯有錯誤而言。至抗告法院認定事實錯誤，或就
    當事人提出之事實或證據疏於調查或漏未斟酌，僅生調查證
    據是否妥適或裁定不備理由之問題，均與適用法規顯有錯誤
    有間（最高法院63年台上字第880號及同院71年台再字第210
    號判例意旨參照）。且所謂原則上之重要性，係指該再抗告
    事件所涉及之法律問題，意義重大而有加以闡釋之必要者而
    言。
三、按抵押權人於債權已屆清償期而未受清償者，得聲請法院拍
    賣抵押物，就其賣得價金而受清償，民法第873條定有明文
    。又抵押權人聲請法院拍賣抵押物，就其賣得價金而受清償
    ，依非訟事件法規定，係屬非訟事件，此項聲請之裁定，及
    抗告法院之裁定，僅就抵押權及其債權形式上之要件是否具
    備予以審查為已足，並無確定實體上法律關係存否之效力，
    至於為拍賣程序基礎之私法上權利有瑕疵時，應由爭執其權
    利之人提起訴訟，以資救濟，抵押權人並無於聲請拍賣抵押
    物事件中，舉證證明其權利存在之義務。最高法院51年台抗
    字第269號判例、89年度台抗字第181號裁定可資參照。經查
    ，本件相對人聲請拍賣抵押物，有相對人提出之本票4紙附
    卷可佐（本院98年度司拍字第670號拍賣抵押物事件卷宗參
    照），已足以釋明其對再抗告人有借款債權，屆期經提示上
    開本票未獲兌現而未清償，業據本院於原裁定理由中論駁綦
    詳，並無再抗告意旨所指原裁定適用法規顯有錯誤之情事，
    更未涉及法律意義重大而有加以闡釋之必要。從而再抗告人
    提起本件再抗告，核與前開規定顯有不符，不應許可，應以
    裁定駁回之。
四、依非訟事件法第46條、第45條第5項、第21條第2項、第24條
    第1項，民事訴訟法第436之3第3項後段、第95條、第78條，
    裁定如主文。
中    華    民    國    98    年    11    月    30    日
                  民事第四庭    審判長法  官  楊國精
                                      法  官  王金洲
                                      法  官  張國華
以上正本係照原本作成。
本裁定得逕向最高法院提起抗告（非訟事件法第45條第5項準用
民事訴訟法第436條之3第4項），並須附繕本一份及繳納抗告裁
判費新臺幣1,000元。
中    華    民    國    98    年    11    月    30    日
                                書記官  王麗麗
附表：抗告人開立系爭本票4紙
編號 發票日      票面金額（新臺幣） 票號     到期日
１   95年3月9日    700萬元          000000   00年6月8日
２   93年1月17日   100萬元          000000   00年1月16日
３   93年9月1日    30萬元           000000   00年11月30日
４   93年11月11日  100萬元          641676   未載


司法院資訊處製作；財團法人民間司法改革基金會備份。
